【裁判字號】    99,訴,240
【裁判日期】    990811
【裁判案由】    違反森林法
【裁判全文】
臺灣花蓮地方法院刑事判決               99年度訴字第240號
公  訴  人  臺灣花蓮地方法院檢察署檢察官
被      告  乙○○
被      告  甲○○
上列被告因違反森林法案件，經檢察官提起公訴（99年度速偵字
第 2號），被告二人於準備程序中均為有罪之陳述，本院合議庭
裁定由受命法官獨任進行簡式審判程序審理，茲判決如下：
    主  文
乙○○共同竊盜，處有期徒刑伍月，如易科罰金，以新臺幣壹仟
元折算壹日。扣案之手推車貳部均沒收。
甲○○共同竊盜，累犯，處有期徒刑柒月。扣案之手推車貳部均
沒收。
    事  實
一、犯罪前科：
(一)乙○○前因違反毒品危害防制條例案件，經本院於民國99年
    5月4日以99年度花簡字第264號判處有期徒刑4月確定，現易
    服社會勞動中（未成立累犯）。
(二)甲○○前因竊盜案件，經臺灣南投地方法院於97年10月13日
    以97年度易字第468號判處有期徒刑6月確定，並於99年 1月
    24日執行完畢（成立累犯）。
(三)甲○○復因竊取豐田玉礦石之竊盜案件，經本院於99年6月7
    日以99年度花簡字第338號判處有期徒刑5月確定，現於臺灣
    花蓮監獄花蓮分監執行中。
二、本案事實：
    乙○○與甲○○共同基於意圖為自己不法所有之犯意聯絡，
    於99年5月5日晚間10時許，由甲○○駕駛其所有車號3271－
    VQ號自用小客貨車搭載乙○○，共同至行政院農業委員會林
    務局花蓮林區管理處南華工作站（下稱南華工作站）所轄之
    木瓜山事業區97林班地內（花蓮縣壽豐鄉境內，約在白鮑溪
    上游山區），於翌日即同年月 6日凌晨零時許，共同以甲○
    ○所有之手推車 2部，竊取南華工作站所管領之豐田玉礦石
    17顆共計 332公斤，並搬運至上開車輛得手離開。嗣於同日
    凌晨 3時25分左右，兩人駕駛上開車輛途經前揭林班地附近
    產業道路時為警查獲，並扣得上開手推車 2部（暫由乙○○
    依刑事訴訟法第140條第2項規定保管）。
三、案經花蓮縣警察局吉安分局報告臺灣花蓮地方法院檢察署檢
    察官偵查起訴。
    理  由
壹、程序事項：
    查被告乙○○、甲○○所犯均非死刑、無期徒刑、最輕本刑
    為 3年以上有期徒刑之罪，或高等法院管轄第一審之案件，
    被告二人於本院準備程序中，就被訴事實均為有罪之陳述，
    經告以簡式審判程序之旨，並聽取檢察官及被告二人之意見
    後，本院合議庭業已依刑事訴訟法第273條之1第 1項之規定
    ，裁定由受命法官獨任進行簡式審判程序，是本件之證據調
    查，依刑事訴訟法第273條之2規定，不受同法第159條第1項
    、第161條之2、第161條之3、第163條之1及第164條至第170
    條規定之限制，合先敘明。
貳、實體事項：
一、上揭犯罪事實，業據被告乙○○於警詢時、偵訊中暨本院審
    理中，被告甲○○於偵訊中暨本院審理中均供承不諱，復經
    證人即南華工作站技術士丙○○於警詢時證述明確，並有贓
    物代保管條、現場圖各 1份及照片14張在卷可稽，另有上開
    手推車 2部扣案可佐，被告二人竊盜犯行事證明確，均應依
    法論科。
二、按森林係指林地及其群生竹、木之總稱；依其所有權之歸屬
    ，分為國有林、公有林及私有林；另按森林法第15條第 3項
    規定：「國有林產物之種類、處分方式與條件、林產物採取
    、搬運、轉讓、繳費及其他應遵行事項之處分規則，由中央
    主管機關定之。」行政院農業委員會據此訂頒「國有林林產
    物處分規則」，其所謂「森林主產物」指生立、枯損、倒伏
    之竹木及餘留之根株、殘材等林產物；「森林副產物」則指
    樹皮、樹脂、種實、落枝、樹葉、灌藤、竹筍、草類、菌類
    及其他主產物以外之林產物，行政院農業委員會94年7月8日
    修正公布之國有林林產物處分規則第 3條定有明文。故本件
    被告二人所竊得之豐田玉礦石，當非屬「森林主產物」無訛
    ，另查豐田玉礦石並非屬礦業法第 3條所列舉之礦石，自亦
    無違反礦業法之可言。核被告二人所為，均係犯刑法第 320
    條第 1項普通竊盜罪。公訴人認被告二人均係犯森林法第52
    條第1項第4款之罪，尚有未洽，起訴法條應予變更。被告二
    人就前開竊盜犯行，有犯意聯絡與行為分擔，為共同正犯。
    而被告甲○○曾有如事實欄一（二）所載之科刑及執行紀錄
    ，有臺灣高等法院被告前案紀錄表 1份在卷可參，其於有期
    徒刑執行完畢後 5年內故意再犯本件有期徒刑以上之罪，為
    累犯，應依法加重其刑。爰審酌被告乙○○、甲○○有事實
    欄所載之前科及執行紀錄，素行不佳，而被告甲○○更曾因
    竊盜豐田玉礦石案件，經本院判處有期徒刑 5月確定（見臺
    灣高等法院被告前案紀錄表），竟復犯本案，並審酌其等二
    人犯罪之動機、手段、所生之危害、竊得財物之價值，及犯
    罪後均坦承犯行之態度等一切情狀，各量處如主文所示之刑
    ，並就被告乙○○部分諭知易科罰金之折算標準。
三、按刑法第38條第1項第2款所定得沒收之供犯罪所用之物，必
    於犯罪有直接關係者，始屬相當，竊盜而為搬運贓物使用車
    輛之情形，既係在竊取以後搬運贓物，自非於犯竊盜罪有直
    接關係，故無從依刑法第38條第1項第2款規定諭知沒收（最
    高法院51年台非字第13號判例意旨、司法院（72）廳刑一字
    第343號解釋意旨參照）。扣案之手推車2部為被告甲○○所
    有，且供被告二人實施本案竊盜犯行所用之物，業經被告二
    人供承在卷，均應依刑法第38條第1項第2款規定宣告沒收之
    ，然被告甲○○所有車號3271－VQ號自用小客貨車，則係被
    告二人為本案竊盜犯行後為搬運贓物而使用之物，非有直接
    關係，揆諸上開說明，自不得諭知沒收。
據上論斷，應依刑事訴訟法第273條之1第1項、第299條第 1項前
段、第300條，刑法第28條、第320條第1項、第47條第1項、第41
條第1項前段、第38條第1項第2款，刑法施行法第 1條之1，判決
如主文。
本案經檢察官簡淑如到庭執行職務。
中    華    民    國    99    年    8     月    11    日
                  刑事第一庭    法  官  曹庭毓
以上正本證明與原本無異。
如不服本判決應於收受送達後10日內向本院提出上訴書狀，並應
敘述具體理由。其未敘述上訴理由者，應於上訴期間屆滿後20日
內向本院補提理由書(均須按他造當事人之人數附繕本)「切勿逕
送上級法院」。告訴人或被害人如對於本判決不服者，應具備理
由請求檢察官上訴，其上訴期間之計算係以檢察官收受判決正本
之日期為準。
中    華    民    國    99    年    8     月    12    日
                                書記官
附錄本判決論罪之法律條文：
中華民國刑法第320條第1項：
意圖為自己或第三人不法之所有，而竊取他人之動產者，為竊盜
罪，處5年以下有期徒刑、拘役或500元以下罰金。

司法院資訊處製作；財團法人民間司法改革基金會備份。
